臺灣高等法院刑事判決
109年度上易字第228號
上  訴  人  
即  被  告  簡淑茹
上列上訴人因違反毒品危害防制條例案件，不服臺灣士林地方法
院於中華民國108年11月11日所為108年度審易字第1736號第一審
判決（起訴案號：臺灣士林地方檢察署108年度毒偵字第1155號
、1339號），提起上訴，本院判決如下：
    主  文
上訴駁回。
    事  實
一、簡淑茹基於施用第二級毒品甲基安非他命之犯意，分別於民
    國108年5月17日下午4時1分許回溯96小時內某時、同年6月 
    21日上午10時30分許回溯96小時內某時，均在新北市○○區某
    友人住處，施用第二級毒品甲基安非他命共2次。嗣因簡淑
    茹另案假釋付保護管束，先後於108年5月17日下午4時1分許
    、同年6月21日上午10時30分許，至臺灣士林地方檢察署接
    受採尿送驗結果，均呈甲基安非他命之陽性反應，始偵悉上
    情。
二、案經臺灣士林地方檢察署檢察官偵查起訴。
    理  由
壹、程序方面：
一、起訴合法性之審查：
　　被告前因施用毒品，經臺灣臺南地方法院以92年度毒聲字第
    1871號裁定送觀察勒戒後，認有繼續施用毒品傾向，再經同
    法院以93年度毒聲字第605號裁定強制戒治，於94年3月22日
    執行完畢後釋放，並由臺灣臺南地方法院檢察署檢察官以94
    年度戒毒偵字第61號為不起訴處分確定。惟於上開強制戒治
    執行完畢釋放後5年內，再因施用第二級毒品，經臺灣臺南
    地方法院以95年度簡字第3962號判處有期徒刑4月確定；嗣
    又迭因施用第一、二級毒品，經法院判處罪刑確定等情，有
    本院被告前案紀錄表可參。被告於初犯施用毒品罪之後，已
    曾於「5年內再犯」，且經依法追訴處罰，縱本案再度施用
    毒品之時間，在初犯經強制戒治執行完畢釋放5年以後，依
    最高法院95年第7次、97年第5次刑事庭會議決議意旨，已不
    合於「5年後再犯」情形，應依毒品危害防制條例第10條規
    定處罰。是檢察官提起本件公訴，於法相合。　　
二、證據能力：
    本案認定事實所憑之證據資料(包括被告之供述、文書證據
    等），檢察官、被告於原審均未爭執其證據能力，嗣檢察官
    於本院審理時已表明均同意作為本案之證據（見本院卷第68
    頁），而被告經合法傳喚，於本院審理期日無正當理由未到
    庭，且迄於本院言詞辯論終結前，未以言詞或書狀聲明異議
    ，應認亦已同意得作為本案證據；復無事證顯示是公務員違
    背法定程序取得；被告不曾表示偵查及審理時，有不法取供
    或其他任何違反刑事訴訟法規定之情形，且被告不利於己之
    供述內容與其他證據勾稽亦相符合；又卷內文書證據亦無顯
    不可信之情況。綜上，依刑事訴訟法第156條第1項、第158
    條之2第1項及第158條之4之反面解釋、第159條之4、第159
    條之5等規定，該等證據資料均有證據能力。
貳、實體方面：
一、認定事實所憑之證據及理由：
    上揭事實，業據上訴人即被告簡淑茹於原審準備程序及審理
    時均坦承不諱(見原審卷第48頁、52至53頁)，且被告先後於
    108年5月17日下午4時1分許、同年6月21日上午10時30分許
    ，至臺灣士林地方檢察署接受採尿送驗結果，均呈甲基安非
    他命之陽性反應，有該檢察署施用毒品犯受保護管束人採尿
    報到編號表、尿液檢體監管紀錄表各2份，及臺灣尖端先進
    生技醫藥股份有限公司108年6月4日及同年7月9日濫用藥物
    檢驗報告各1份附卷可稽(見毒偵1155卷第5至11頁、毒偵133
    9卷第5至11頁)，足認被告之自白與事實相符。按甲基安非
    他命經口服投與後，約70%於24小時內自尿中排出，約90%於
    96小時內自尿中排出，由於甲基安非他命成分之檢出與其投
    與方式、投與量、個人體質、採尿時間與檢測儀器之精密度
    等諸多因素有關，因此僅憑尿液中呈安非他命陽性反應，並
    無法確實推算吸食時間距採集時間之長短，惟依上述資料推
    斷，最長可能不會超過96小時等情，業經行政院衛生署藥物
    食品檢驗局(現改制為衛生福利部食品藥物管理署)於81年2
    月8日以(81)藥檢一字第001156號函述綦詳，為本院承辦毒
    品案件職務上所已知。雖被告供稱已忘記確切施用時間(見
    原審卷第53頁)，惟依上揭證據，堪認係分別於上開2次採尿
    時間回溯96小時內某時，施用甲基安非他命共2次。從而，
    本案事證明確，被告犯行均堪認定。
二、論罪及駁回上訴之理由：
(一)按甲基安非他命為毒品危害防制條例第2條第2項第2款所定
    之第二級毒品。是核被告所為，係犯毒品危害防制條例第10
    條第2項之施用第二級毒品共2罪。其每次持有第二級毒品甲
    基安非他命之低度行為，各為施用之高度行為所吸收，均不
    另論罪。所犯上開2罪，犯意各別，行為互殊，應分論併罰
    。
(二)查被告前因：1、施用第一、二級毒品案件，經臺灣士林地
    方法院以104年度審訴字第729號判處有期徒刑10月、7月確
    定；2、施用第一級毒品案件，經同法院以105年度審訴字第
    155號判處有期徒刑6月確定；3、施用第一、二級毒品案件
    ，經同法院以105年度審訴字第660號判處有期徒刑8月、7月
    確定；4、施用第二級毒品案件，經同法院以105年度審易字
    第3028號判處有期徒刑8月，嗣經本院以106年度上易字第78
    7號駁回上訴確定。上開1、2所示罪刑，由臺灣士林地方法
    院以105年度聲字第1787號裁定應執行有期徒刑1年8月確定(
    刑期105年8月20日至107年4月18日）；上開3、4所示罪刑，
    由同法院以106年度聲字第611號裁定應執行有期徒刑1年6月
    確定（刑期107年4月19日至108年10月18日），經接續執行
    ，於107年11月23日縮短刑期假釋出監(108年9月22日縮刑期
    滿)等情，有本院被告前案紀錄表可稽。被告假釋出監之時
    ，上開應執行刑有期徒刑1年8月部分，既已於107年4月18日
    執行期滿，則其於5年內故意再犯本案有期徒刑以上之上開2
    罪，依最高法院103年第1次刑事庭會議決議意旨，均構成累
    犯。又司法院釋字第775號解釋，依解釋文及理由之意旨，
    係指構成累犯者，不分情節，一律加重最低本刑，於不符合
    刑法第59條所定要件之情形下，致生行為人所受之刑罰超過
    其所應負擔罪責之個案，不符罪刑相當原則、比例原則。於
    此範圍內，在修正前，為避免發生上述罪刑不相當之情形，
    法院就該個案應裁量是否加重最低本刑。依此，該解釋係指
    個案應量處最低法定刑、又無法適用刑法第59條在內減輕規
    定之情形，法院應依此解釋意旨裁量不予加重最低本刑。本
    件依被告之累犯及犯罪情節，並無上開情事，所犯上開2罪
    ，均應依刑法第47條第1項規定加重其刑。
(三)原審以被告犯行事證明確，適用毒品危害防制條例第10條第
     2項、刑法第11條前段、第47條第1項、第51條第5款等規定
    ，審酌被告前因施用毒品，經觀察勒戒、強制戒治及判處罪
    刑，仍不知悔改，再犯上開2罪，戒除毒害之意志不堅，惟
    念其犯後坦承犯行，並考量施用毒品乃自戕行為，未直接侵
    害他人法益，兼衡其智識程度、工作收入情形、婚姻家庭生
    活狀況等一切情狀，各量處有期徒刑9月，並定其應執行刑
    為有期徒刑1年4月。經核原判決之認事用法並無違誤，量刑
    亦稱妥適。
(四)被告上訴意旨略以：1、被告採尿送驗結果，不知檢驗濃度
    指數是否超標，倘未超標，應為不起訴處分，還給被告公道
    ；2、被告雖為累犯，但前所犯之罪均已執行完畢，重新進
    入社會，不應以已付出代價之往事為量刑之考量，讓被告早
    日服刑完畢，早日重返適應社會。所犯之罪實屬自戕行為，
    未侵害他人法益，對於社會影響微乎其微。被告現有正當工
    作，離婚，為低收入戶，從事社會較底層之清潔工作，犯後
    坦承犯行，請以先前犯罪所處刑度予以減輕，判以最低刑度
    ，以利被告重新做人等語。惟查：1、按主管機關依毒品危
    害防制條例第33條之1第3項授權訂定之「濫用藥物尿液檢驗
    準則」第18條第1項第1款規定：初步檢驗結果在閾值以上或
    有疑義之尿液檢體，應再以氣相或液相層析質譜儀分析方法
    確認檢驗。確認檢驗結果在下列閾值以上者，應判定為陽性
    ：安非他命類藥物：……㈡甲基安非他命：甲基安非他命500 
    ng/mL，且其代謝物安非他命之濃度在100 ng/mL以上。本案
    被告先後於108年5月17日、同年6月21日採尿送驗，經鑑定
    機關以酵素免疫分析法(EIA)初步檢驗，均呈安非他命類陽
    性反應，再以氣相層析質譜儀分析方法(GC/MS)確認檢驗，
    第1次驗出甲基安非他命之濃度617 ng/mL，其代謝物安非他
    命之濃度為154 ng/mL；第2次驗出甲基安非他命之濃度1890
     ng/mL，其代謝物安非他命之濃度為642 ng/mL等情，有上
    揭濫用藥物鑑定報告存卷可證(見毒偵1155頁第5頁、毒偵13
    39卷第5頁)，依上揭規定，均應判定為甲基安非他命之陽性
    反應。檢察官據此提起公訴，原審認為足以擔保被告之自白
    屬實，均無違誤。上訴意旨無端質疑檢驗濃度指數是否超標
    云云，難認有據；2、按立法者之所以在原違犯條款所規定
    之處罰外，再以刑法第47條第1項規定加重本刑，理由在於
    行為人前因犯罪而經徒刑執行完畢或一部之執行而赦免後，
    理應產生警惕作用，返回社會後能因此自我控管，不再觸犯
    有期徒刑以上之罪。然而行為人卻故意再犯後罪，足見行為
    人有其特別惡性，且前罪之徒刑執行無成效，其對於刑罰之
    反應力顯然薄弱，故認有必要加重後罪本刑至二分之一處罰
    ，不生是否違反憲法一行為不二罰原則之問題。被告前有多
    次施用毒品前科，前次於105年8月20日入監執行，於107年1
    1月23日縮刑假釋出監，須至108年9月22日縮刑期滿乙情，
    已見前述，竟於假釋期間內，執意再犯本案施用毒品罪，難
    謂無特別惡性、對於刑罰反應力薄弱之情事，原判決依法加
    重其刑，並無違反司法院釋字第775號解釋意旨。上訴意旨
    所執前犯之罪均已執行完畢，本案量刑不應考量先前已付代
    價之往事云云，容有誤會。又刑之量定，係實體法上賦予法
    院得為自由裁量之事項，倘其量刑已以行為人之行為罪責為
    基礎，並斟酌刑法第57條各款所列情狀，在法定刑度內，酌
    量科刑，如無偏執一端，致明顯失出失入情形，即不得單就
    量刑部分遽指為不當或違法。查毒品具有成癮性、濫用性，
    施用毒品不僅戕害自己健康，對於社會治安、公共秩序亦潛
    有相當之危害性，普為世界各國所嚴禁。我國毒品危害防制
    條例第10條第2項之施用第二級毒品罪，法定刑為3年以下有
    期徒刑，而被告前已因施用毒品，經觀察勒戒、強制戒治後
    獲有不起訴處分之寬典，嗣迭經論罪科刑，已有入監執行完
    畢之紀錄，俱見前述，詎被告仍不戒除惡習，無視我國嚴禁
    毒品之法秩序要求，再犯本案施用第二級毒品罪，並構成累
    犯，依法應加重其刑，難認情節輕微。原判決審酌上述一切
    情狀，量處上開之刑，尚無明顯過重之情事。上訴意旨所執
    情由，或業經原審列為量刑審酌因素，或與本案罪責程度欠
    缺重要關聯性，其據以請求判處最低刑度，難認可採。此外
    ，上訴意旨未具體指摘原判決之認事用法或量刑究竟有何違
    法或不當，其徒憑前詞，提起本件上訴，為無理由，應予駁
    回。
參、被告經合法傳喚，無正當理由不到庭，爰不待其陳述，逕行
    判決。
據上論斷，應依刑事訴訟法第368條、第371條，判決如主文。
本案經檢察官吳宇青提起公訴，檢察官黃建麒到庭執行職務。
中　　華　　民　　國　　109 　年　　3 　　月　　31　　日
              　　刑事第六庭    審判長法　官  劉方慈
                                      法　官  林家賢
                                      法　官  朱嘉川
以上正本證明與原本無異。
不得上訴。
                                      書記官  尤朝松 
中　　華　　民　　國　　109 　年　　3 　　月　　31　　日
附錄本案論罪科刑法條全文：
毒品危害防制條例第10條
施用第一級毒品者，處6月以上5年以下有期徒刑。
施用第二級毒品者，處3年以下有期徒刑。